臺灣彰化地方法院民事判決　九十年度簡上字第一九七號
　　上　訴　人　柯伯忠即伯昇工業社
　　被 上訴 人　甲 ○ ○
右當事人間請求給付貨款事件，上訴人對於中華民國九十年八月二十二日本院彰化簡
易庭第一審判決（九十年度彰簡字第二三四號）提起上訴，本院判決如左：
    主      文
原判決命上訴人給付遲延利息部分暨訴訟費用之裁判均廢棄。
右廢棄部分，被上訴人在第一審之訴駁回。
其餘上訴駁回。
原判決命上訴人給付新台幣壹拾捌萬元部分，應與被上訴人就其所交付三雙鞋模之精
密度不準之瑕疵修補完成（該鞋模製出之拖鞋應無黑點、毛邊及尖刺之瑕疵）交付上
訴人同時為之。
第一、二審訴訟費用由被上訴人負擔二分之一，餘由上訴人負擔。
    事實及理由
一、本件被上訴人經合法通知，於言詞辯論期日不到場，核無民事訴訟法第三百八十
    六條各款所列情形，爰依上訴人之聲請，由其一造辯論而為判決。至被上訴人於
    九十一年九月二十四日具狀陳稱：同年月二十五日言詞辯論期日當天，伊不在國
    內，敬請酌以延期云云，核不能認為有正當理由，附此敘明。
二、被上訴人起訴主張：上訴人於民國八十九年二月二十九日向伊訂購鞋模三雙，價
    款新台幣（下同）二十一萬元，伊已依約於同年五月三十一日交付，上訴人並已
    測試生產成品銷售。惟上訴人除已給付定金三萬元外，餘款十八萬元應於同年七
    月三十一日給付，詎迄今仍拒不支付等情，本於買賣價金請求權，求為命上訴人
    如數給付十八萬元並自支付命令送達翌日起加給法定利息之判決。
三、上訴人則以：兩造間前開契約，係由被上訴人用自己之材料完成約定之鞋模，為
    製造物供給契約，兼具買賣及承攬之性質，被上訴人所交付之鞋模，因精密度不
    準，致所製出之拖鞋有黑點、毛邊及尖刺等，顯有可歸責於被上訴人之瑕疵，即
    被上訴人之給付不合債之本旨，自應負不完全給付之債務不履行責任，依最高法
    院七十七年度第七次民事庭會議決議意旨，該鞋模之瑕疵若不能補正或被上訴人
    拒絕補正，伊得類推依民法第二百二十六條之規定，拒絕受領，若鞋模之瑕疵得
    補正，因被上訴人延宕補正，致鞋模所生產之拖鞋已喪失市場優勢，而不具利益
    ，伊可類推適用民法第二百三十二條給付遲延之規定，拒絕被上訴人之給付，則
    被上訴人均不得請求伊給付貨款。退言之，縱認伊仍應受領被上訴人補正瑕疵後
    之鞋模，在被上訴人補正完成前，伊亦得行使同時履行抗辯權。至被上訴人所提
    伊產製之拖鞋，係再經過加工後才出售等語，資為抗辯。原審為上訴人敗訴之判
    決，上訴人提起上訴，其上訴聲明，求為判決：(1)原判決廢棄；(2)被上訴人在第
    一審之訴駁回；(3)第一、二審訴訟費用由被上訴人負擔。
四、被上訴人主張之前揭事實，為上訴人所自認或不爭執，堪信為真實。上訴人主張
    系爭鞋模，係由被上訴人自己提供材料製作完成之事實，為被上訴人所不爭執，
    亦堪認為真實。茲兩造有爭執者，為上訴人所完成交付之三雙鞋模，是否有上訴
    人所辯前開「精密度不準」之瑕疵。被上訴人雖一再主張：系爭鞋模之製作，係
    先作模具射出原形，交上訴人認可後，繼將模具送加工廠絞花，再經上訴人認為
    無誤，始告完成，有關各項製程如面板、揎頭須經上訴人確認始可進行後續工作
    ，其模具粗模、試模之測試均在上訴人之工廠進行，各項製作過程皆經上訴人確
    認，所完成之鞋模，並無瑕疵，尤其上訴人在交模後，已使用鞋模產製成品銷售
    ，豈可翻臉不認等語。惟經囑託台灣區機器工業同業公會，就被上訴人所提之系
    爭鞋模之樣品一隻（編號１）、在市面上買得由系爭鞋模加工出品之拖鞋一雙（
    編號２、３），與將系爭鞋模裝在上訴人工廠之全自動射出成型機上操作，未裝
    冷卻水取射出第十次之成品二隻（編號４、５），及依被上訴人建議加裝冷卻水
    取射出第十次之成品二隻（編號６、７），為鑑定結果，認為編號１之拖鞋無黑
    點、毛邊及尖刺，亦為切除毛邊及尖刺工時，舒適感良好；編號２、３之拖鞋無
    黑點，有毛邊及尖刺，亦有切除毛邊及尖刺工時，舒適感不良；編號４～６之四
    隻拖鞋，則均有黑點、毛邊及尖刺，有切除毛邊及尖刺工時，舒適感亦不良，而
    其鞋模開閉器固定梢處有磨損，及拖鞋有毛邊及尖刺，研判疑因鞋模精密度（合
    模線不平整）所造成，有該公會九十一年七月八日台區機會業字（九一）第一七
    八號函附機器鑑定報告書在卷可參。查該編號１～３之拖鞋，為被上訴人所提出
    ，編號４～７之拖鞋，則為系爭鞋模所製出之成品，其上黑點、毛邊及尖刺，從
    外觀上即明顯可見，被上訴人於原審亦自承：交貨後（起訴前）上訴人有要求修
    改鞋模，並希望上訴人先付款，再談修改鞋模等語，與證人湯士林於原審之證言
    相符，被上訴人堅稱其交付之鞋模無瑕疵，委無可取。而依前揭鑑定報告所示，
    系爭鞋模製出之拖鞋有毛邊及尖刺，及鞋模開閉固定梢處有磨損，疑因鞋模精密
    度不準所造成，上訴人抗辯被上訴人所交付之鞋模有精密度不準之瑕疵，堪以採
    信。另上訴人在被上訴人交模後，雖有產製成品上市銷售，有被上訴人所提統一
    發票及其前開編號２、３之拖鞋為證，上訴人於原審亦曾自認此項事實無訛，但
    辯稱：所產製之拖鞋有瑕疵，係經過加工後才出售等語。經查該編號２、３之拖
    鞋，亦有毛邊及尖刺，舒適感亦不良，有前揭鑑定結果可參，益徵系爭鞋模確有
    瑕疵。被上訴人以上訴人已製出成品銷售，推斷系爭鞋模無瑕疵，顯不可採。至
    被上訴人主張上訴人已對鞋模之各項製程確認無異，縱使實在，因系爭鞋模之瑕
    疵乃其精密度不準所造成，並非簡單的操作試驗即可查知，被上訴人為製模專家
    ，猶會製出此種精密度不準之鞋模，上訴人僅為一般之製鞋業者，對於鞋模技術
    之知識，自不能與被上訴人相提並論，豈可要求被上訴人在試模時能發現該項瑕
    疵！是被上訴人之此項辯詞，亦屬不能採信。至對於該項瑕疵，被上訴人既未主
    張並證明其無可歸責之事由存在，自應認為其有可歸責之事由。故上訴人抗辯被
    上訴人所交付之鞋模，有精密度不準之可歸責於被上訴人之瑕疵，堪以認定。
五、按出賣人就其交付之買賣標的物有應負擔保責任之瑕疵，而其瑕疵係於契約成立
    始發生，且因可歸責於出賣人之事由所致者，則出賣人除負物之瑕疵擔保責任外
    ，同時構成不完全給付之債務不履行責任。買受人如主張，出賣人應負物之瑕疵
    擔保責任；或出賣人應負不完全給付之債務不履行責任者，買受人除得依民法第
    三百六十條之規定請求不履行之損害賠償；或類推適用民法第二百二十六條第二
    項規定請求損害賠償；或類推適用給付遲延之法則，請求補正或賠償損害外，並
    均有民法第二百六十四條規定之適用，即買受人在出賣人為各該給付前，尚非不
    得行使同時履行抗辯權。此於承攬人就其完成之工作有應負擔保責任之瑕疵時，
    亦同。另債務人享有同時履行抗辯權者，在未行使此抗辯權以前，雖可發生遲延
    責任之問題，但於其提出同時履行抗辯後，即不負遲延責任。本件兩造間系爭鞋
    模交易，係由被上訴人提供材料加工製作完成，已如前述，即為學說上所稱之製
    造物供給契約，兼具有買賣及承攬之性質。被上訴人已完成三雙鞋模並交付上訴
    人受領，其請求上訴人給付屆期之尾款十八萬元，自屬有據。惟被上訴人所完成
    交付之三雙鞋模，既有前開精密度不準，所製出成品有黑點、毛邊及尖刺等瑕疵
    ，顯然不適於通常之使用，為定作人之上訴人自得行使民法第四百九十三條第一
    項所定之瑕疵修補請求權，在被上訴人修補完成前，並得主張同時履行抗辯，拒
    絕給付尾款十八萬元。又系爭三雙鞋模，業經上訴人受領，上訴人於起訴前及原
    審時，迭次承認並請求被上訴人修補瑕疵在案，原定之種類給付應認為已特定，
    上訴人不得請求被上訴人另行交付無瑕疵之物。而該鞋模之前開瑕疵，被上訴人
    亦陳明其可依上訴人之要求修補無誤，上訴人對此亦無異詞，足見其瑕疵確可修
    補或可補正。上訴人另主張若系爭鞋模因有可歸責於被上訴人之瑕疵，且無法補
    正，或即使補正，對於伊亦無利益，伊可分別類推民法第二百二十六條、二百三
    十二條之規定，拒絕受領被上訴人之給付云云。查系爭鞋模之瑕疵，已經上訴人
    受領，且確可補正，上訴人主張不能補正、可拒絕受領，已不符事實，且類推該
    二法條規定結果，上訴人充其量亦僅得請求被上訴人賠償不履行之損害，兩造間
    之契約關係仍然存在，被上訴人仍得請求給付尾款。故上訴人認其因此即可免價
    金給付義務，洵無可取。
六、綜上所述，被上訴人所完成交付上訴人之鞋模，確有精密度不準，所製出之成品
    有黑點、毛邊及尖刺之瑕疵，其本於買賣價金請求權，請求上訴人給付屆期之尾
    款十八萬元，固無不合，而應予准許，但上訴人主張在該等瑕疵修補以前，行使
    同時履行抗辯權，於法亦屬有據。則在被上訴人將瑕疵修補完成以前，上訴人自
    不負給付遲延之責任，被上訴人請求上訴人自支付命令送達翌日即九十一年三月
    二十七日起至清償日止，按年息百分之五給付遲延利息，於法即有未合，自不應
    准許。原審為上訴人全部敗訴之判決，就命上訴人給付價金十八萬元部分，經核
    尚無不合，上訴人此部分之上訴，為無理由，應予駁回；就命上訴人給付遲延利
    息部分，尚有未洽，上訴人此部分之上訴為有理由，爰將原判決該部分予以廢棄
    ，並改判如主文第二項所示。另上訴人對於被上訴人系爭鞋模瑕疵之修補，得行
    使同時履行抗辯權，故應就兩造間給付價金及瑕疵修補為同時履行判決，原審以
    上訴人不能證明瑕疵存在，且瑕疵修補請求權與價金請求權並非對待給付為由，
    認為上訴人主張同時履行抗辯為無理由，亦有未洽，爰由本院併諭如主文第四項
    所示。
據上論結，本件上訴為一部有理由，一部無理由，依民事訴訟法第四百三十六條之一
第三項、第四百六十三條、第三百八十五條第一項前段、第四百四十九條第一項、第
四百五十條、第七十九條但書，判決如主文。
中　　　華　　　民　　　國　　九十一　　年　　　十　　　月　　  九  　　日
                                  民事第二庭
                                      審判長法  官　何 志 通
                                            法　官　羅 秀 緞
                                            法　官　陳 瑞 水
右為正本係照原本作成。
不得上訴。
中　　　華　　　民　　　國　　九十一　　年　　　十　　　月　　 十四 　　日
                                        法院書記官　楊 筱 惠
